【裁判字號】    99,交抗,567
【裁判日期】    990224
【裁判案由】    違反道路交通管理處罰條例
【裁判全文】
臺灣高等法院交通事件裁定             99年度交抗字第567號
抗  告  人
即受處分人  甲○○
上列抗告人因違反道路交通管理處罰條例案件，不服臺灣桃園地
方法院，中華民國98年12月28日所為裁定（98年度交聲更字第17
號），提起抗告，本院裁定如下：
    主  文
抗告駁回。
    理  由
一、原裁定意旨略以：異議人即受處分人甲○○於民國97年10月
    16日下午4時29分許，騎乘車牌MOA-626號重型機車行經桃園
    縣桃園市○○路與文中北路口左轉時，未依規定兩段式左轉
    ，經桃園縣政府警察局桃園分局警備隊警員當場攔停，並填
    掣桃警局交字第DB0000000號舉發違反道路交通管理事件通
    知單（下稱舉發單）舉發。原處分機關乃依道路交通管理處
    罰條例第48條第1項第2款、第63條、違反道路交通管理事件
    統一裁罰基準及處理細則第43條、第44條、第67條等規定，
    裁處罰鍰新臺幣（下同）600元，並記違規點數1點。受處分
    人雖以其當天騎乘上開機車沿桃園縣桃園市○○路行駛，於
    接近永安路與文中北路口時，在內側左轉汽車右邊停止，打
    方向燈待轉換，並依據警員指揮左轉，故其所為係依照現場
    執行交通勤務人指揮行駛，並無不妥，爰依法聲明異議，請
    求撤銷原處分云云。惟查：(一)上開地點設有「機慢車兩段左
    轉」標誌及兩段式待轉區，而受處分人於上揭時、地，騎乘
    前揭機車，因未依規定兩段式左轉之違規行為，經桃園縣政
    府警察局桃園分局警備隊警員當場攔停並掣單，嗣由原處分
    機關以受處分人轉彎時，不依標誌、標線、號誌指示，依道
    路交通管理處罰條例第48條第1項第2款之規定，裁處罰鍰60
    0元，並記違規點數1點，有舉發單、裁決書、98年5月21日
    桃警分刑字第0981027569號函附現場照片及現場圖在卷足佐
    。(二)衡諸一般具有通常智識之駕駛人本於維護社會大眾使用
    道路之秩序，及遵守交通規則之義務，對於機車行駛至應二
    段式左轉之路口時，本應儘量先靠右行駛於外側車道，以利
    於行駛至待轉區內，以免因任意變換車道致生車禍事故或影
    響同向右側車道之車輛通行。本件異議人係為一般具有通常
    智識之駕駛人，則其騎乘機車行駛於系爭路段，欲左轉彎時
    ，理當採取上開行駛之方式。惟依受處分人97年12月3日聲
    明異議狀所載：其到達文中北路路口時，係在內側左轉汽車
    右邊等語，且其98年2月23日抗告狀亦稱：其當時係從外車
    道靠向內車道等語，與證人即現場指揮交通之警員姜之維證
    稱：當時受處分人之機車剛好在永安路與文中北路口，要左
    轉文中北路，受處分人剛好停在路中間等語相符，顯見受處
    分人騎乘機車於永安路欲左轉文中北路時，已無騎至力行路
    機車待轉區內待轉之意思，且其嗣後又已騎乘機車至永安路
    與文中北路路口，足認其客觀上亦有違反機車二段式左轉之
    行為，是其有本件機車未兩段式左轉之違規行為甚明。況
    本件案發時間系爭路段之車流量很大，業據證人姜之維證述
    明確，且當時永安路之行向為綠燈，異議人又停在永安路與
    文中北路路口中間，如證人姜之維指揮受處分人自其停車處
    向右穿越永安路上同向車流前往力行路之機車待轉區，恐令
    受處分人身陷險境，如任令受處分人繼續停在該處，又將影
    響永安路內側車道左轉文中北路之車流，而造成該路段之交
    通阻塞。是證人姜之維指揮受處分人與後方之自用小客車一
    併左轉文中北路，乃不得已之措施，然仍無解於受處分人自
    始即有機車未依兩段式左轉之違規行為，故受處分人所辯乃
    飾卸之詞，不足採信。綜上所述，本件受處分人違規事證明
    確，原處分機關依道路交通管理處罰條例第48條第1項第2款
    、第63條第1項第1款之規定，裁處異議人罰鍰600元，併記
    違規點數1點，核無違誤，異議人之異議為無理由，應予駁
    回等語。
二、抗告意旨略以：並非每個路口都必須機車兩段左轉，而係在
    較大之道路或多線道路，直接左轉可能有危險的情況下才會
    設置兩段式左轉標誌，而本件舉發地點從舉發之97年10月16
    日至今並無「慢機車兩段左轉」之標誌，且抗告人當時係行
    駛於內側算起第二車道即所謂之外車道，到力行路口可以左
    轉，當時會從外車道漸行靠內車道行駛，完全係因警員之指
    揮所致，並於警員將對向車道車輛檔下指揮所有車輛左轉時
    ，依其指揮左轉，是其依警員之指揮行駛並無不妥。倘若當
    時警員覺得不妥，不該在抗告人接近路口時指揮左轉，而是
    該指揮抗告人到橫向車道的待轉區，警員於指揮駕駛人行駛
    方向率爾開單舉發，宛如惡意指導違規，如此作法確有疏失
    ，本件警員在證據不足，又交代不清自己目視所在位置情況
    下援引道路交通管理處罰條例第48條第1項第2款確有不合適
    ，其率爾將行政機關不確實之行政作為，歸責抗告人，尚嫌
    嚴苛，故請撤銷原裁定，更為適當之裁定云云。
三、經查：(一)按道路交通管理處罰條例所用名詞「車輛」，係指
    在道路上以原動機行駛之汽車（包含機器腳踏車）或以人力
    、獸力行駛之車輛；而道路交通管理處罰條例所用名詞「車
    輛」，係指在道路上以原動機行駛之汽車（包含機器腳踏車
    ）或以人力、獸力行駛之車輛；機器腳踏車行駛之車道，應
    依標誌或標線之規定行駛；而汽車駕駛人轉彎時，有不依標
    誌、標線、號誌指示行駛之情形，處600元以上1,800元以下
    罰鍰，且有同條例第48條情形之一者，記違規點數1點；道
    路交通安全規則第2條第1項第1款、第99條第2項、道路交通
    管理處罰條例第48條第1項第2款、第63條第1項第1款分別定
    有明文。(二)證人即當時指揮交通之警員姜之維於原審證述：
    本件交通違規係由彭煥忠警員處理，當時伊在場指揮交通，
    抗告人之機車剛好在永安路與文中北路口要左轉文中北路，
    該路口機車需要兩段式左轉，抗告人剛好停在「路中間」，
    並未至永安路右轉力行路那邊的機車待轉格內待轉。抗告人
    一開始就違規，沒有兩段式左轉，且已經停在路中，當時車
    流量很大，為了維護交通安全，才不得已指示抗告人儘速左
    轉等語（見原審98交聲字第71號卷第30頁），而證人姜之維
    係執行交通勤務之公務員，與抗告人無任何仇隙，自無甘冒
    觸犯偽證之罪責，故意構詞誣陷抗告人之必要，所述自堪採
    信。(三)抗告人雖以本件舉發地點並未設置「慢機車兩段左轉
    」之標誌，且當時左轉係因警員之指揮所致云云。惟抗告人
    違規當時桃園市○○路、文中北路（力行路）口行人紅綠燈
    號誌下方確設有「機慢車兩段左轉」之標誌及兩段式待轉區
    ，有桃園縣政府警察局桃園分局函附現場照片及標誌設置地
    點現場圖各在卷可按（見原審98年度交聲更字第17號卷第8
    至12頁）。又永安路內側車道禁行機車，抗告人遭警員舉發
    前係停在「路中間」，抗告人當時顯欲自永安路左轉文中北
    路，且已行進至路口完成左轉之準備甚明，抗告人既未依標
    誌指示前行至待轉區準備左轉，所為業已構成未依「慢機車
    兩段左轉」標誌行駛之違規行為。至證人姜之維嗣後為維持
    交通秩序，於抗告人違規後指示抗告人完成左轉，對抗告人
    已成立之違規行為並不生影響。抗告人所辯，均不可採。(四)
    綜上所述，原裁定駁回抗告人異議之聲明，核無不合。抗告
    人猶執前詞，指摘原裁定為不當，洵不足採。本件抗告為無
    理由，應予駁回。
四、據上論結，應依道路交通案件處理辦法第26條，刑事訴訟法
    第412條，裁定如主文。
中    華    民    國    99    年    2     月     24   日
                  刑事第七庭  審判長法  官  宋明蒼
                                    法  官  趙功恆
                                    法  官  楊智勝
以上正本證明與原本無異。
不得再抗告。
                                    書記官  林桂玉
中    華    民    國    99    年    2     月    26    日

司法院資訊處製作；財團法人民間司法改革基金會備份。
